ACORDAO-COMPLETO-2432174

ACÓRDÃO 13874/2020 ATA 43/2020 - SEGUNDA CÂMARA

VISTOS, relatados e discutidos estes autos que tratam de ato de aposentadorias de ex-servidores do extinto Ministério do Planejamento, Desenvolvimento e Gestão,
ACORDAM os Ministros do Tribunal de Contas da União, reunidos em sessão da Segunda Câmara, diante das razões expostas pelo Relator, com fundamento no art. 71, inciso III, da Constituição Federal e nos arts. 1º, inciso V, 39, inciso II, e 45 da Lei 8.443/1992, em:
9.1. considerar legais os atos de Maria do Perpetuo Socorro Santos Fonseca, Luiz Roberto Rodrigues Martins, Ivan Quintino de Araujo, Maria do Carmo Santos Milhao e Valdir Raimundo da Cruz Feitosa, concedendo os respectivos registros;
9.2. determinar ao Departamento de Centralização de Serviços de Inativos, Pensionistas e Órgãos Extintos, do Ministério da Economia, que remeta a este Tribunal documentação correspondente à planilha de cálculo relativa à média das 80% maiores remunerações utilizada para o pagamento dos proventos, na forma da Lei n.º 10.887/2004 e aos mapas de tempo de contribuição dos interessados Mauro Rotenberg e José Eduardo Tiberi;
		       9.3. dar ciência desta deliberação aos interessados e à unidade jurisdicionada.

Análise de atos de concessão de aposentadoria.

Segunda Câmara

Ministério do Planejamento, Desenvolvimento e Gestão (extinta).

3. Interessados/Responsáveis:
3.1. Interessados: Ivan Quintino de Araujo (XXX.176.779-XX); Jose Eduardo Tiberi (XXX.108.316-XX); Luiz Roberto Rodrigues Martins (XXX.752.801-XX); Maria do Carmo Santos Milhao (XXX.040.443-XX); Maria do Perpetuo Socorro Santos Fonseca (XXX.899.403-XX); Mauro Rotenberg (XXX.779.650-XX); Valdir Raimundo da Cruz Feitosa (XXX.155.981-XX).

13.1. Ministros presentes: Ana Arraes (Presidente), Augusto Nardes (Relator), Aroldo Cedraz e Raimundo Carreiro.
13.2. Ministros-Substitutos presentes: Marcos Bemquerer Costa e André Luís de Carvalho.

ACORDAO-COMPLETO-2476082

Acórdão de Relação 7425/2021 - Segunda Câmara

Acórdão de Relação

AUGUSTO NARDES

Trata-se de atos de aposentadoria de ex-servidores do Extinto Ministério do Planejamento, Desenvolvimento e Gestão
2.	A Secretaria de Fiscalização de Pessoal - Sefip (peça 10) se manifestou no sentido de considerar os atos legais. Transcrevo a seguir a instrução, com os ajustes de forma pertinentes:
INTRODUÇÃO
Trata-se de atos de aposentadoria, submetidos, para fins de registro, à apreciação do Tribunal de Contas da União (TCU) , de acordo com o art. 71, inciso III, da Constituição Federal.  Os atos foram cadastrados e disponibilizados ao TCU por intermédio do Sistema e-Pessoal, na forma do art. 2º e 4º da Instrução Normativa TCU 78/2018.
Os atos desse processo pertencem às seguintes unidades:
Unidade emissora: Ministério do Planejamento, Desenvolvimento e Gestão (Extinta) .
Unidade cadastradora:  Departamento de Centralização de Serviços de Inativos e Pensionistas.
Subunidade cadastradora: Ministério do Planejamento, Desenvolvimento e Gestão_Antigos.
EXAME TÉCNICO
Procedimentos aplicados
Os procedimentos para exame, apreciação e registro de atos de pessoal encontram-se estabelecidos na Instrução Normativa TCU 78/2018 e na Resolução TCU 206/2007. Essas normas dispõem que os atos de pessoal disponibilizados por meio do e-Pessoal devem ser submetidos previamente a críticas automatizadas, com base em parâmetros predefinidos.
As críticas das informações cadastradas na etapa de coleta do ato foram elaboradas e validadas levando-se em conta as peculiaridades de cada ato. Os itens verificados nessa etapa são inerentes a dados cadastrais, fundamentos legais, mapa de tempo, ficha financeira, assim como eventuais ocorrências de acumulação. Trata-se de verificações abrangentes, minuciosas e precisas e sem a necessidade de ação humana e, portanto, menos suscetível a falhas. As críticas aplicadas estão discriminadas no sistema, no Menu e-Pessoal, opção "Crítica", que podem ser acessadas mediante concessão de perfil específico a servidores do TCU responsáveis pela análise.
Além das críticas automatizadas, há verificação humana adicional no caso de haver alertas do sistema ou informações não formatadas, como esclarecimentos do gestor ou do controle interno.  
As críticas também consideram os registros do Sistema Integrado de Administração de Recursos Humanos (Siape) . O Siape disponibiliza informações atualizadas sobre as parcelas que integram os proventos, diferentemente, portanto, do e-Pessoal, que informa as parcelas no momento do registro do ato. 
Essa confrontação com o Siape fornece uma visão atual e verdadeira da situação, o que permite descaracterizar irregularidades e inconsistências que, embora constantes do e-Pessoal, já foram corrigidas.
As verificações detectadas nos atos encontram-se discriminadas na aba de pendências de cada ato no sistema e-Pessoal, bem como nos espelhos dos atos contemplados por esta instrução.
Exame das Constatações
Ato: 2552/2019 - Interessado: MAURO ROTENBERG - CPF: XXX.779.650-XX
Parecer do Controle Interno: considerar o ato Legal.
Por intermédio de análises realizadas por esta Unidade Técnica no presente ato, não se constatou irregularidade que obste a chancela pela legalidade.
Encaminhamento do ato: 
Considerar LEGAL e conceder registro do ato de MAURO ROTENBERG. 
Ato: 2590/2019 - Interessado: JOSE EDUARDO TIBERI - CPF: XXX.108.316-XX
Parecer do Controle Interno: considerar o ato Legal.
Por intermédio de análises realizadas por esta Unidade Técnica no presente ato, não se constatou irregularidade que obste a chancela pela legalidade.
Encaminhamento do ato: 
Considerar LEGAL e conceder registro do ato de JOSE EDUARDO TIBERI. 
Ato: 23386/2019 - Interessado: MARIA DO PERPETUO SOCORRO SANTOS FONSECA - CPF: XXX.899.403-XX
Parecer do Controle Interno: considerar o ato Legal.
Por intermédio de análises realizadas por esta Unidade Técnica no presente ato, não se constatou irregularidade que obste a chancela pela legalidade.
Encaminhamento do ato: 
Considerar LEGAL e conceder registro do ato de MARIA DO PERPETUO SOCORRO SANTOS FONSECA. 
Ato: 23540/2019 - Interessado: MARIA DO CARMO SANTOS MILHAO - CPF: XXX.040.443-XX
Parecer do Controle Interno: considerar o ato Legal.
Por intermédio de análises realizadas por esta Unidade Técnica no presente ato, não se constatou irregularidade que obste a chancela pela legalidade.
Encaminhamento do ato: 
Considerar LEGAL e conceder registro do ato de MARIA DO CARMO SANTOS MILHAO. 
Ato: 27827/2019 - Interessado: LUIZ ROBERTO RODRIGUES MARTINS - CPF: XXX.752.801-XX
Parecer do Controle Interno: considerar o ato Legal.
Por intermédio de análises realizadas por esta Unidade Técnica no presente ato, não se constatou irregularidade que obste a chancela pela legalidade.
Encaminhamento do ato: 
Considerar LEGAL e conceder registro do ato de LUIZ ROBERTO RODRIGUES MARTINS. 
Ato: 28116/2019 - Interessado: VALDIR RAIMUNDO DA CRUZ FEITOSA - CPF: XXX.155.981-XX
Parecer do Controle Interno: considerar o ato Legal.
Por intermédio de análises realizadas por esta Unidade Técnica no presente ato, não se constatou irregularidade que obste a chancela pela legalidade.
Encaminhamento do ato: 
Considerar LEGAL e conceder registro do ato de VALDIR RAIMUNDO DA CRUZ FEITOSA. 
Ato: 28149/2019 - Interessado: IVAN QUINTINO DE ARAUJO - CPF: XXX.176.779-XX
Parecer do Controle Interno: considerar o ato Legal.
Por intermédio de análises realizadas por esta Unidade Técnica no presente ato, não se constatou irregularidade que obste a chancela pela legalidade.
Encaminhamento do ato: 
Considerar LEGAL e conceder registro do ato de IVAN QUINTINO DE ARAUJO. 
CONCLUSÃO
A abrangência e a profundidade das verificações levadas a efeito fundamentam convicção de que os atos 23386/2019, 2590/2019, 27827/2019, 2552/2019, 28149/2019, 23540/2019 e 28116/2019 podem ser apreciados pela legalidade, em razão de não terem sido encontradas irregularidades nos atos, de acordo com o item Exame das Constatações desta instrução.
PROPOSTA DE ENCAMINHAMENTO
Ante o exposto, com fundamento no art. 71, inciso III, da Constituição Federal, no art. 1º, inciso V, e art. 39, incisos I e II, da Lei 8.443/1992, no art. 260 do Regimento Interno do Tribunal de Contas da União, propõe-se: 
Considerar  LEGAIS e conceder o registro dos atos de MARIA DO PERPETUO SOCORRO SANTOS FONSECA, JOSE EDUARDO TIBERI, LUIZ ROBERTO RODRIGUES MARTINS, MAURO ROTENBERG, IVAN QUINTINO DE ARAUJO, MARIA DO CARMO SANTOS MILHAO e VALDIR RAIMUNDO DA CRUZ FEITOSA.
3.	O Ministério Público junto ao TCU (MPjTCU) , à peça 13, propôs encaminhamento diverso aos atos de Mauro Rotenberg e José Eduardo Tiberi, como transcrevo a seguir, com os ajustes de forma pertinentes:
Esta representante do Ministério Público de Contas coloca-se de acordo com a proposta firmada pela Sefip às peças n.ºs 10 e 11, pela legalidade e registro dos atos de aposentadorias expedidos pelo extinto Ministério do Planejamento, Desenvolvimento e Gestão, exceto em relação aos ex-servidores Mauro Rotenberg e José Eduardo Tiberi. 
2. Quanto aos atos de peças n.ºs 2 e 3, opinamos pela realização de diligência ao Departamento de Centralização de Serviços de Inativos, Pensionistas e Órgãos Extintos - Decip - do Ministério da Economia para que, em relação aos ex-servidores Mauro Rotenberg (CPF n.º XXX.779.650-XX) e José Eduardo Tiberi (CPF n.º XXX.108.316-XX) , sejam providenciadas as cópias: 
2.1. da planilha de cálculo relativa à média das 80% maiores remunerações utilizada para o pagamento dos proventos, na forma da Lei n.º 10.887/2004; 
2.2. do mapa de tempo de contribuição dos interessados.
É o Relatório.

não há.

Procuradora-Geral Cristina Machado da Costa e Silva.

PESSOAL. APOSENTADORIA. DILIGÊNCIA EM RELAÇÃO A DOIS ATOS. DOCUMENTAÇÃO NECESSÁRIA. LEGALIDADE DOS DEMAIS. DETERMINAÇÕES.

APOSENTADORIA (APOS)

Secretaria de Fiscalização de Pessoal (SEFIP).

Trata-se de atos de aposentadoria de ex-servidores do extinto Ministério do Planejamento, Desenvolvimento e Gestão. A unidade técnica propôs a legalidade de todos os atos em análise.
2.	O Parquet especializado divergiu da proposta da Sefip quanto ao encaminhamento a ser dado neste momento aos atos de Mauro Rotenberg e José Eduardo Tiberi. Propõe a realização de diligência ao Departamento de Centralização de Serviços de Inativos, Pensionistas e Órgãos Extintos - Decip - do Ministério da Economia, para que sejam providenciadas a planilha de cálculo relativa à média das 80% maiores remunerações utilizada para o pagamento dos proventos, conforme a Lei 10.887/2004 e os mapas de tempo de contribuição dos interessados.
3.	Data máxima vênia ao encaminhamento proposto pela Unidade Técnica, acompanho o posicionamento exarado pelo Ministério Público junto a este Tribunal, cujo fundamento incorporo como razões de decidir.
4.	À vista disso, devem ser realizadas diligências em relação aos referidos atos para sejam analisados os aspectos suscitados pelo Parquet.
5.	Quanto aos demais atos, considero-os legais e concedo-lhes registro.
  Ante o exposto, VOTO no sentido de que o Tribunal aprove o Acórdão que ora submeto à deliberação deste Colegiado.
TCU, Sala das Sessões Ministro Luciano Brandão Alves de Souza, em 1 de dezembro de 2020.
Ministro JOÃO AUGUSTO RIBEIRO NARDES 
Relator